臺灣桃園地方法院刑事判決
110年度訴字第1013號
公  訴  人  臺灣桃園地方檢察署檢察官 
被      告  周賢榕



選任辯護人  郭明翰律師(法扶律師)          
被      告  黎萬頡



選任辯護人  蕭烈華律師(法扶律師)          
上列被告因違反毒品危害防制條例案件，經檢察官提起公訴（11
0年度偵字第12956號），本院判決如下：
    主  文
丙○○犯販賣第三級毒品罪，處有期徒刑參年捌月。未扣案之犯罪
所得新臺幣捌佰元沒收，於全部或一部不能沒收或不宜執行沒收
時，追徵其價額。
甲○○犯販賣第三級毒品罪，處有期徒刑參年捌月。未扣案之犯罪
所得新臺幣壹仟貳佰元沒收，於全部或一部不能沒收或不宜執行
沒收時，追徵其價額。 
    事  實
一、丙○○明知3,4-亞甲基雙氧苯基乙基胺丁酮、硝西泮分別為毒
    品危害防制條例所列管之第三級及第四級毒品，依法不得販
    賣，竟意圖營利，基於販賣第三級及第四級毒品之犯意，於
    民國109年3月29日下午透過臉書通訊軟體與陳宏昇聯繫後，
    雙方約定以新臺幣（下同）800元之代價，交易含有前述毒
    品成分之咖啡包2包，隨即於同日晚間8時許，在桃園市楊梅
    區秀才7-11附近，當場交付含有前述毒品成分之咖啡包2包
    予陳宏昇，並收取800元之價金。
二、甲○○明知3,4-亞甲基雙氧苯基乙基胺丁酮、硝西泮分別為毒
    品危害防制條例所列管之第三級及第四級毒品，依法不得販
    賣，竟意圖營利，基於販賣第三級及第四級毒品之犯意，於
    109年4月13日下午透過臉書通訊軟體與陳宏昇聯繫後，雙方
    約定以1,200元之代價，交易含有前述毒品成分之咖啡包2包
    ，隨即於同日晚間7時許，在桃園市楊梅區登峰社區，當場
    交付含有前述毒品成分之咖啡包2包予陳宏昇，並收取1,200
    元之價金。
    理  由
壹、實體部分：
一、上開犯罪事實，業據被告丙○○及甲○○於警詢、偵訊及本院審
    理時均坦承不諱（見臺灣桃園地方檢察署110年度偵字第129
    56號「下稱偵字」卷第9頁至第12頁、第21頁至第27頁、第1
    85頁至第186頁、第187頁至第188頁、本院110年度訴字第10
    13號「下稱訴字」卷第229頁），核與證人陳宏昇於警詢及
    偵訊時之證述相符（見偵字卷第141頁至第143頁、第201頁
    至第202頁、訴字卷第155頁至第171頁），並有對話記錄翻
    拍照片2張、對話記錄翻拍照片5張、桃園市政府警察局少年
    警察隊真實姓名與尿液、毒品編號對照表（尿液檢體編號：
    109少-042）1紙、桃園市政府警察局少年警察隊檢體監管紀
    錄表（尿液檢體編號：109少-042）1紙、內政部警政署刑事
    警察局109年8月27日刑鑑字第1090079426號鑑定書1紙、證
    人109年7月14日勘察採證同意書1紙附卷可稽（見偵字卷第1
    7頁、第37頁至第41頁、第99頁、第103頁、第107頁、第111
    頁），堪認被告丙○○及甲○○之任意性自白與事實相符，足以
    採信。　　
二、又公訴意旨原認被告丙○○及甲○○係基於販賣第三級毒品之犯
    意，販賣含有第三級毒品3,4-亞甲基雙氧苯基乙基胺丁酮成
    分之咖啡包予證人，惟查證人於109年7月14日下午5時10分
    許採尿後，經鑑驗後係檢出第三級毒品3,4-亞甲基雙氧苯基
    乙基胺丁酮及第四級毒品硝西泮成分，有桃園市政府警察局
    少年警察隊真實姓名與尿液、毒品編號對照表（尿液檢體編
    號：109少-042）1紙、內政部警政署刑事警察局109年8月27
    日刑鑑字第1090079426號鑑定書1紙在卷可稽（見偵字卷第9
    9頁、第107頁），且證人於警詢時亦證稱其毒品咖啡包來源
    為被告丙○○及甲○○（見訴字卷第161頁），當足認被告丙○○
    及甲○○本案販售予證人之咖啡包確含有第三級毒品3,4-亞甲
    基雙氧苯基乙基胺丁酮及第四級毒品硝西泮成分無誤，而此
    部分亦經公訴檢察官於本院準備程序時當庭更正（見訴字卷
    第207頁至第208頁），本院自得一併審酌，附此敘明。
三、復公訴意旨認被告丙○○係於109年3月29日下午4時56分許為
    上開販賣第三級及第四級毒品之行為，惟觀諸被告丙○○與證
    人之臉書通訊軟體對話記錄，證人提及「900能嗎」、「給
    我一百加油好嗎」等語，係於「3月29日20：01」之後，有
    對話記錄翻拍照片1張在卷可考（見偵字卷第39頁），復佐
    以被告丙○○於本院審理時亦供稱：「（問：你在何時交付咖
    啡包給陳宏昇？）是29號給他的，依照對話紀錄來看應該是
    晚上8點之後」等語（見訴字卷第130頁），堪認被告丙○○與
    證人交易毒品之時間係於109年3月29日晚間8時許，公訴意
    旨此部分容有誤會。
四、按毒品危害防制條例所規定之販賣毒品罪，雖未明示「營利
    之意圖」為其犯罪構成要件，然「販賣」一語，在文義解釋
    上當然已寓含有買賤賣貴，而從中取利之意思存在，且從商
    業交易原理與一般社會觀念而言，販賣行為在通常情形下，
    仍係以牟取利益為其活動之主要誘因與目的。又政府為杜絕
    毒品氾濫，毒害人民甚深，再三宣導民眾遠離毒品、媒體報
    導既深且廣，對於禁絕毒品之政策，應為大眾所熟悉。再政
    府對於查緝施用、轉讓及販賣毒品無不嚴格執行，且販賣毒
    品罪係重罪，若無利可圖，衡情一般持有毒品者，當不致輕
    易將持有之毒品交付他人。況販賣毒品係違法行為，非可公
    然為之，且有其獨特之販售路線及管道，亦無公定之價格，
    復可任意增減其分裝之數量，而每次買賣之價量，亦可能隨
    時依市場貨源之供需情形、交易雙方之關係深淺、資力、對
    行情之認知、查緝之寬嚴，及購買者被查獲時供述購買對象
    之可能性風險評估等事由，而異其標準，非可一概而論。是
    販賣之利得並不固定，然縱使販賣之人從價差或量差中牟利
    方式雖異，其意圖營利之非法販賣行為仍為相同。查被告丙
    ○○及甲○○於警詢時均供稱有賺取價差等語（見偵字卷第24頁
    、第11頁），可證被告丙○○及甲○○均係為獲取金錢而為本案
    犯行，足認渠等確均係基於營利之意圖而為本案販賣第三級
    及第四級毒品之犯行無疑。
五、綜上所述，被告丙○○及甲○○犯行均堪以認定，應依法論科。
貳、論罪科刑及沒收：
一、被告丙○○及甲○○行為後，毒品危害防制條例第4條第3項、第
    4項、第9條第3項、第17條第2項均於109年1月15日修正公布
    ，並自同年7月15日施行，修正後該條例第4條第3項、第4項
    係將製造、運輸、販賣第三級及第四級毒品之罰金刑上限提
    高；第9條第3項則新增「犯前5條之罪而混合二種以上之毒
    品者，適用其中最高級別毒品之法定刑，並加重其刑至2分
    之1」之規定；該條例第17條第2項則就舊法「於偵查中及審
    判中均自白」即可減輕其刑之規定，修正為「於偵查及『歷
    次』審判均自白」者，始得減輕其刑，是綜合上開比較新舊
    法之結果後，適用行為時之修正前毒品危害防制條例顯對被
    告丙○○及甲○○較為有利，自應就被告丙○○及甲○○上開所為，
    整體適用行為時即修正前該條例之相關規定。
二、核被告丙○○及甲○○所為，均係犯修正前毒品危害防制條例第
    4條第3項及第4項之販賣第三級及第四級毒品罪。又被告丙○
    ○及甲○○均係以一行為將混合第三級及第四級毒品之咖啡包
    販賣予同一人，同時觸犯修正前毒品危害防制條例第4條第3
    項及第4項之販賣第三級及第四級毒品罪，為想像競合犯，
    均應從一重論以修正前毒品危害防制條例第4條第3項之販賣
    第三級毒品罪。
三、按犯毒品危害防制條例第4條至第8條之罪，於偵查及審判中
    均自白者，減輕其刑，修正前該條例第17條第2項定有明文
    ，本件被告丙○○及甲○○就本案犯行，於偵查及審理時均已自
    白全部犯行，均應依上開規定減輕其刑。
四、按刑法第59條雖為法院依法得行使裁量權之事項，然必須犯
    罪另有特殊之原因、環境與情狀，在客觀上足以引起一般之
    同情而顯可憫恕，認為即予宣告法定最低刑期猶嫌過重者，
    始有其適用（最高法院105年度台上字第2551號判決意旨參
    照）。本案被告丙○○所犯修正前毒品危害防制條例第4條第3
    項之販賣第三級毒品罪，其法定最輕本刑為有期徒刑7年，
    惟經依修正前該條例第17條第2項之規定減輕其刑後，最低
    刑度已得減至有期徒刑3年6月，且販賣毒品係毒害社會，嚴
    重危害社會治安，為政府嚴予查禁之行為，是前開經減刑後
    之最低刑度較其販賣毒品對社會風氣及治安之危害程度，已
    無情輕法重之情形，且其亦非受到外在客觀環境之逼迫而不
    得不為前開犯行，在客觀上難認有何特殊原因或堅強事由，
    而足以引起一般同情而顯有可憫恕之情，認本件並無適用刑
    法第59條之餘地，此部分被告丙○○及其辯護人之辯護意旨難
    認可採。
五、爰審酌被告丙○○及甲○○均明知3,4-亞甲基雙氧苯基乙基胺丁
    酮、硝西泮分別為毒品危害防制條例所列管之第三級及第四
    級毒品，仍為貪圖不法利益，實施販賣毒品行為，渠等所為
    顯危害社會治安及國民健康，助長國內施用毒品歪風，嚴重
    侵害社會秩序，應予非難，並考量被告丙○○及甲○○犯後均對
    犯行坦承不諱，犯後態度尚可，兼衡被告丙○○高職畢業之教
    育程度、職業為工、家庭經濟狀況勉持（見偵字卷第21頁）
    ；被告甲○○國中畢業之教育程度、無業、家庭經濟狀況小康
    （見偵字卷第9頁），及渠等為本案犯行之動機、目的、手
    段、所生危害、販賣毒品之數量等一切情狀，分別量處如主
    文所示之刑。
六、按犯罪所得，屬於犯罪行為人者，沒收之，於全部或一部不
    能沒收或不宜執行沒收時，追徵其價額，刑法第38條之1 第
    1 項前段、第3 項分別定有明文。經查，被告丙○○販賣毒品
    所得為800元，被告甲○○販賣毒品所得為1,200元，雖均未據
    扣案，然既屬因犯罪所取得之財物，自應依刑法第38條之1 
    第1 項前段規定宣告沒收，於全部或一部不能沒收時，依同
    條第3 項規定，追徵其價額。
據上論斷，應依刑事訴訟法第299 條第1 項前段，判決如主文。
本案經檢察官乙○○提起公訴，檢察官李信龍到庭執行職務。　
中　　華　　民　　國　　111 　年　　4 　 月　　21 　　日
            刑事第十八庭   審判長法　官　陳囿辰
　　　　　　　　　               法  官  姚懿珊
　　　　　　　　　               法  官  羅文鴻
以上正本證明與原本無異。
如不服本判決應於收受判決後20日內向本院提出上訴書狀，並應
敘述具體理由。其未敘述上訴理由者，應於上訴期間屆滿後20日
內向本院補提理由書(均須按他造當事人之人數附繕本)「切勿逕
送上級法院」。 
   　　　　　　　　　　　　　　　書記官　劉霜潔   　　　
中　　華　　民　　國　　111 　年　　4 　　月　　21　　日
附論罪科刑依據之法條：
修正前毒品危害防制條例第4 條
製造、運輸、販賣第一級毒品者，處死刑或無期徒刑；處無期徒
刑者，得併科新臺幣2 千萬元以下罰金。
製造、運輸、販賣第二級毒品者，處無期徒刑或7 年以上有期徒
刑，得併科新臺幣1 千萬元以下罰金。
製造、運輸、販賣第三級毒品者，處7 年以上有期徒刑，得併科
新臺幣7 百萬元以下罰金。
製造、運輸、販賣第四級毒品者，處5 年以上12年以下有期徒刑
，得併科新臺幣3 百萬元以下罰金。
製造、運輸、販賣專供製造或施用毒品之器具者，處1 年以上7
年以下有期徒刑，得併科新臺幣1 百萬元以下罰金。
前五項之未遂犯罰之。